【裁判字號】    98,訴,358
【裁判日期】    980731
【裁判案由】    違反藥事法等
【裁判全文】
臺灣嘉義地方法院刑事判決               98年度訴字第358號
公  訴  人  臺灣嘉義地方法院檢察署檢察官
被      告  丙○○
選任辯護人  唐淑民律師
            蕭道隆律師
            李國禎律師
上列被告因違反藥事法等案件，經檢察官提起公訴（98年度偵字
第222號），被告於本院審理時就犯罪事實為有罪之陳述，經本
院合議庭裁定由受命法官獨任適用簡式審判程序審理，判決如下
：
    主  文
丙○○犯藥事法第八十三條第一項之供應偽藥罪，累犯，處有期
徒刑伍月。
    犯 罪 事 實 及 理 由
一、犯罪事實引用檢察官起訴書之記載（如附件），除第5行關
    於「於民國97年10間某日」之記載，應更正為「於民國97年
    8 月中旬至下旬間某日」。
二、本件證據引用檢察官起訴書之記載（如附件），並補充被告
    於本院審理時之自白及證人乙○○、甲○○○於本院審理時
    之證詞。
三、本件係經被告丙○○當庭表示認罪，而經本院裁定以簡式審
    判程序加以審理，則依據刑事訴訟法第273條之2、同法第
    159條第2項之規定，不適用傳聞法則有關限制證據能力之相
    關規定。
四、按刑法第59條規定，犯罪之情狀可憫恕者，得酌量減輕其刑
    ，同法第57條規定，科刑時應審酌一切情狀，尤應注意左列
    事項（共10款）為科刑重輕之標準，兩條適用上固有區別，
    惟所謂「犯罪之情狀」與「一切情形」云云，並非有截然不
    同之領域，於裁判上酌減其刑時，應就犯罪一切情狀 (包括
    第57條所列舉之10款事項），予以全盤考量，審酌其犯罪有
    無可憫恕之事由（即判例所稱有特殊之原因與環境等等，在
    客觀上足以引起一般同情，以及宣告法定低度刑，是否猶嫌
    過重），以為判斷。故適用第59條酌量減輕其刑時，並不排
    除第57條所列舉10款事由之審酌（最高法院70年度第6次刑
    事庭會議決議參照）。查被告為已年近70歲之老翁，因經營
    蔘藥行，一時失慮於未依法取得中醫師資格之情形下，即替
    乙○○、甲○○○2人看診並調劑藥粉供該2人服用，幸乙○
    ○、甲○○○2人現身體情況並無大礙，而被告為上開犯行
    後業於本院審理時坦白認錯，並與被害人乙○○、甲○○○
    成立調解，履行調解內容（見附於本院卷之調解筆錄及玉山
    銀行存款憑條各1件），極力補償被害人等之損失，且另為
    公益捐款新臺幣30萬元，幫助社會弱勢團體等積極作為，顯
    示其懺悔之意，犯罪之情狀堪可憫恕，雖宣告法定最低本刑
    ，猶嫌過重，爰依刑法第59條之規定酌減其刑。
五、按違禁物係指依法令禁止製造、運輸、販賣、持有及行使之
    物而言。藥事法對偽藥及禁藥，並無禁止持有規定，則除其
    他法令另有禁止製造、運輸、販賣、持有及行使規定外   (
    如安非他命，麻醉藥品管理條例第13條規定，不得非法輸入
    、製造、運輸、販賣、持有、施打或吸用，屬違禁物) ，偽
    藥及禁藥，並非均屬違禁物，最高法院85年度台上字第4545
    號判決意旨參照。次按，藥事法第79條第1項規定「查獲之
    偽藥或禁藥，沒入銷燬之」，上開沒入銷燬規定，係列於藥
    事法第8章「稽查及取締」內，而非列於第9章之「罰則」，
    其性質應屬行政秩序罰，屬行政機關行政程序科罰之權限，
    法院自不得越權於判決內諭知沒入銷燬（最高法院92年度台
    上字第2718號判決參照）。在卷之甲○○○所提供送驗之藥
    粉3包雖為偽藥，然已經被告供應給甲○○○，而非被告所
    有，雖未經衛生主管機關處分沒入銷燬，仍不得依刑法第38
    條第1項第2款之規定，併予宣告沒收。又扣案之治傷風（顆
    粒）2瓶、咳比定散1瓶、吉膚黴素1瓶、混和藥粉1瓶雖為被
    告所有，然無證據足認為供被告本件犯罪所用，亦無從援用
    刑法第38條第1項第2款之規定予以沒收。
六、依刑事訴訟法第273條之1第1項、第299條第1項前段、第310
    條之2、第454條第2項，醫師法第28條第1項，藥事法第83條
    第1項，刑法第11條前段、第47條第1項、第59條、第55條，
    判決如主文。
本案經檢察官陳則銘到庭執行職務。
中    華    民    國    98    年    7     月    31    日
                  刑事第三庭    法  官  劉瓊雯
以上正本證明與原本無異。
如不服本判決應於收受判決後10日內向本院提出上訴書狀，並應
敘述具體理由；其未敘述上訴理由者，應於上訴期間屆滿後20日
內向本院補提理由書（均須按他造當事人之人數附繕本）「切勿
逕送上級法院」。告訴人或被害人如對於本判決不服者，應具備
理由請求檢察官上訴，其上訴期間之計算係以檢察官收受判決正
本之日期為準。
中    華    民    國    98    年    7     月    31    日
                                書記官  劉美娟
附錄本案論罪科刑法條全文：
醫師法第28條第1項
未取得合法醫師資格，擅自執行醫療業務者，處六個月以上 5 年
以下有期徒刑，得併科新臺幣30萬元以上0000000元以下罰金，
其所使用之藥械沒收之。但合於下列情形之一者，不罰：
一、在中央主管機關認可之醫療機構，於醫師指導下實習之醫學
    院、校學生或畢業生。
二、在醫療機構於醫師指示下之護理人員、助產人員或其他醫事
    人員。
三、合於第 11 條第 1 項但書規定。
四、臨時施行急救。
藥事法第83條第1項
明知為偽藥或禁藥，而販賣、供應、調劑、運送、寄藏、牙保、
轉讓或意圖販賣而陳列者，處7年以下有期徒刑，得併科新臺幣5
百萬元以下罰金。


司法院資訊處製作；財團法人民間司法改革基金會備份。
